臺灣基隆地方法院刑事判決　　　　　　　100年度訴字第280號
公　訴　人　臺灣基隆地方法院檢察署檢察官
被　　　告　陳靜薇
上列被告因違反毒品危害防制條例案件，經檢察官提起公訴（10
0 年度撤緩毒偵字第4 號），本院判決如下：
    主  文
本件公訴不受理。
    理  由
一、公訴意旨略以：被告陳靜薇前因初犯施用毒品案件，經觀察
    、勒戒後，認無繼續施用毒品之傾向，於民國96年5 月31日
    經釋放出所，並由臺灣基隆地方法院檢察署檢察官以96年度
    毒偵緝字第47號為不起訴處分確定。乃被告猶不思戒除毒癮
    ，於前揭觀察勒戒執行完畢經釋放出所以後之五年以內，復
    萌生施用第二級毒品之犯意，進而於98年8 月15日某時，在
    其斯時居所即基隆市○○區○○路10巷224 號11樓，施用第
    二級毒品甲基安非他命1 次；其後，又另行萌生施用第一級
    毒品之犯意，於98年8 月17日上午6、7時左右，在上址，施
    用第一級毒品海洛因1 次。故認被告涉犯毒品危害防制條例
    第十條第一項、第二項之施用第一級、第二級毒品罪嫌云云
    。
二、按被告經緩起訴處分確定，於緩起訴期間內故意更犯有期徒
    刑以上之罪，經檢察官提起公訴者，依刑事訴訟法第二百五
    十三條之三第一款規定，檢察官得依職權或依告訴人之聲請
    撤銷原處分，繼續偵查或起訴；於此情形，檢察官應製作撤
    銷緩起訴處分書，敘述其理由；並以正本送達於告訴人、告
    發人、被告及辯護人；而被告接受撤銷緩起訴處分書後，得
    於七日內以書狀敘述不服之理由，經原檢察官向直接上級法
    院檢察署檢察長或檢察總長聲請再議，同法第二百五十五條
    第一項前段、第二項前段、第二百五十六條第二項、第二百
    五十六條之一第一項、第二項分別定有明文。倘撤銷原緩起
    訴之處分書，未合法送達於被告，則該撤銷原緩起訴處分，
    難認已經確定、生效，與未經撤銷原緩起訴處分無異，檢察
    官在原緩起訴處分仍有效情況下，遽就同一案件提起公訴，
    法院應認其起訴之程序違背規定，依同法第三百零三條第一
    款規定，為不受理之判決，始為適法（最高法院99年度臺非
    字第345 號判決意旨參照）。本此同旨，檢察官依刑事訴訟
    法第二百五十三條之三第一項第三款規定，撤銷原緩起訴而
    提起公訴者，當亦以該「撤銷緩起訴之處分書業經合法送達
    被告而已確定、生效」為其前提。第按「送達文書，除本章
    （刑事訴訟法第一編第六章）有特別規定外，準用民事訴訟
    法之規定」，刑事訴訟法第六十二條亦有明定；又依民事訴
    訟法第一百三十六條第一項前段規定，「送達於應受送達人
    之住居所、事務所或營業所行之」。
三、經查：
    「被告陳靜薇於98年8 月15日某時，在其斯時居所即基隆市
    ○○區○○路10巷224 號11樓，施用第二級毒品甲基安非他
    命1 次；其後，復於98年8 月17日上午6、7時左右，在上址
    ，施用第一級毒品海洛因1 次」等起訴事實，原係經臺灣基
    隆地方法院檢察署檢察官於98年11月23日，以98年度毒偵字
    第1721號為緩起訴處分確定（確定日期：98年12月22日）；
    乃旨揭緩起訴處分之觀護期間猶未屆滿，檢察官旋以被告違
    反緩起訴處分命令（違背刑事訴訟法第二百五十三條之二第
    一項第六款之應遵守或履行事項）為由，依刑事訴訟法第二
    百五十三條之三第一項第三款規定，於99年12月2 日，以99
    年度撤緩字第75號「撤銷」前開緩起訴處分，同時逕以被告
    戶籍地（臺北市○○區○○街68號4 樓；以下簡稱「Ａ址」
    ）及被告「於99年6 月22日以前」自行陳報之住居所（基隆
    市○○區○○路10巷224 號11樓；以下簡稱「Ｂ址」），對
    被告付郵寄送「臺灣基隆地方法院檢察署99年度撤緩字第75
    號檢察官撤銷緩起訴處分書」正本，乃均因未獲會晤本人（
    未能會晤被告），亦無受領文書之同居人或受僱人，而經郵
    務送達人員於「100 年2 月1 日」，逕將上開撤銷緩起訴處
    分書正本寄存於Ａ、Ｂ二址之轄區分駐所並已經過10日，其
    後，檢察官方再就被告施用毒品之本案犯行，另以100 年度
    撤緩毒偵字第4 號向本院提起公訴。此固經本院職權核閱檢
    察官起訴而併送本院之卷證資料無訛，並有上揭檢察官緩起
    訴處分書、檢察官撤銷緩起訴處分書及「Ａ、Ｂ二址」之送
    達證書（見100 年度撤緩毒偵字第4 號偵查卷第3 頁、第4
    頁）等件在卷可考。惟檢察官「撤銷」前開緩起訴處分乃至
    付郵寄送前揭撤銷緩起訴處分書正本之時，Ａ、Ｂ二址概「
    非」被告住居所而俱「非」被告之應受送達地址，被告並曾
    為此而於99年6 月2 日，自行具狀向臺灣基隆地方法院檢察
    署陳報其實際住址（住居所）暨郵務送達地址為「基隆市○
    ○路782 號5 樓」（以下簡稱「Ｃ址」），此除有臺灣基隆
    地方法院檢察署緩起訴履行必要命令個案基本資料表、臺灣
    基隆地方法院檢察署受保護管束人自陳郵務送達住址表各1
    紙存卷為憑（原件附於臺灣基隆地方法院檢察署99年度緩護
    命字第1 號觀護卷宗內；影件則附於本院卷內），並經被告
    自行到庭陳明歷歷（見本院100 年4 月19日訊問筆錄第2 頁
    至第4 頁）。由是以觀，檢察官於被告具狀陳明其實際住居
    「Ｃ址」，藉此而同時表明「Ａ、Ｂ二址概『非』其應受送
    達之住居所」以後，猶僅以Ａ、Ｂ二址付郵寄送撤銷緩起訴
    處分書正本並經寄存經過10日之上開事實，之於本案被告而
    言，當亦不生合法送達之效力；又檢察官撤銷原緩起訴之處
    分書既未合法送達被告，則該撤銷原緩起訴之處分，即難認
    已經確定、生效，而與猶未經撤銷原緩起訴處分之情況無異
    。從而，檢察官在原緩起訴處分仍屬有效之情況下，遽就同
    一案件向本院提起公訴，核其起訴程序自係違背法律規定。
    爰不經言詞辯論，逕為不受理之判決。
據上論斷，應依刑事訴訟法第三百零三條第一款、第三百零七條
，判決如主文。
中    華    民    國   100    年    4     月    21    日
                  刑事第五庭審判長法  官  齊  潔
                                  法  官  蔡和憲
                                  法  官  王慧惠
以上正本證明與原本無異。
如不服本判決應於收受送達後10日內向本院提出上訴書狀，並應
敘述具體理由；其未敘述上訴理由者，應於上訴期間屆滿後20日
內向本院補提理由書(均須按他造當事人之人數附繕本)「切勿逕
送上級法院」。
中    華    民    國   100    年    4     月    21    日
                                  書記官  王一芳